臺灣高雄地方法院民事判決　　　　　　　 94年度重國字第4號
原　　　告　甲○○
　　　　　　　　　　　樓
　　　　　　丙○○
上二人共同
訴訟代理人　林樹根律師
　　　　　　邱麗妃律師
　　　　　　莊雯琇律師
被　　　告　經濟部工業局
法定代理人　乙○○
訴訟代理人　周崇賢律師
當事人間請求國家賠償事件，本院於民國94年12月7 日言詞辯論
終結，判決如下：
    主  文
原告之訴駁回。
訴訟費用由原告負擔。
    事  實  及  理  由
一、本件原告依國家賠償法（下稱國賠法）第10條第1 項規定，
    對被告請求國家賠償，惟遭被告拒絕乙節，為被告所不爭執
    ，復據原告提出被告民國94年10月11日工地字第0940085958
    2 號函文在卷可按，堪予認定。則原告提起本件訴訟，其程
    序即無不合，先予敘明。
二、原告主張：被告在高雄縣大寮鄉大發工業區○○路忠孝幹16
    電線桿前設置水溝蓋（下稱系爭設施），作為道路排水之用
    ，嗣因被告管理有欠缺，任系爭設施靠近道路側突出路面2.
    5 公分，致原告之子許陞瑋於93年8 月23日晚間10時50分許
    ，騎乘車牌號碼CJ8 ─977 號重型機車（下稱系爭機車），
    沿上開道路由北往南方向行駛，途經系爭設施（下稱肇事地
    點），閃避不及，致系爭機車撞及系爭設施突出處，再擦撞
    人行道邊緣、路樹，因而人車倒地，受有頭部外傷併顱骨骨
    折及右側硬腦膜下出血，胸壁挫傷氣胸，顏面挫傷及多處撕
    裂傷，經送醫救治後仍不治死亡。被告為系爭設施管理機關
    ，管理有欠缺，致原告之子因而死亡，自應負擔國家賠償責
    任。原告甲○○所受損害，包括扶養費用部分：其為許陞瑋
    之父，47年9 月4 日生，尚有30年可受扶養年限，依扶養親
    屬免稅額每年新台幣（下同）74000 元計算，扣除尚有1 位
    女兒分攤扶養義務，可請求扶養費用為667084元；非財產上
    損害部分：受有0000000 元之損失，總計得請求之金額為00
    00000 元。原告丙○○所受損害，包括支出殯葬費用部分：
    150000元；扶養費用部分：其為許陞瑋之母，45年11月14日
    生，尚有33年可受扶養年限，依扶養親屬免稅額每年74000
    元計算，扣除尚有1 位女兒分攤扶養義務，可請求扶養費用
    為709786元；非財產上損害部分：受有0000000 元之損失，
    總計得請求之金額為0000000 元。爰依國賠法第3 條第1 項
    （管理有欠缺）、第5 條、民法第192 條第1 項、第2 項、
    第194 條規定。聲明：被告應給付甲○○0000000 元；應給
    付丙○○0000000 元，及均自起訴狀繕本送達被告翌日即94
    年11月1 日起至清償日止，按年息百分之5 計算之利息。
三、被告則以：被告就系爭設施管理並無欠缺；系爭機車因撞及
    人行道而摔倒，故許陞瑋死亡與系爭設施無關等語，資為抗
    辯。聲明：原告之訴駁回。
四、兩造不爭執事項：
（一）原告依國賠法第10條第1 項規定，對被告請求國家賠償，
      惟遭被告拒絕。
（二）許陞瑋於93年8 月23日晚間10時50分許，騎乘系爭機車，
      沿高雄縣大寮鄉大發工業區○○路由北往南方向行駛，途
      經肇事地點肇事，受有頭部外傷併顱骨骨折及右側硬腦膜
      下出血，胸壁挫傷氣胸，顏面挫傷及多處撕裂傷，經送醫
      救治後仍不治死亡。
（三）被告設置系爭設施，作為道路排水之用，為系爭設施管理
      機關。
（四）甲○○、丙○○為許陞瑋之父母。
（五）系爭設施靠近道路側突出路面2.5 公分。
（六）如本院認為被告應負擔國家賠償責任，被告同意甲○○、
      丙○○餘命分別尚有30年、33年；同意以扶養親屬免稅額
      每年74000 元計算撫養費用；原告尚有一名女兒分攤扶養
      義務。
（七）如本院認為被告應負擔國家賠償責任，被告同意丙○○支
      出喪葬費用150000元。
五、茲兩造於本院審理中協商爭點為：（一）被告就系爭設施管
    理是否有欠缺？（二）被告管理系爭設施之欠缺與許陞瑋死
    亡結果間，是否具有相當因果關係？（三）被告是否應負擔
    國家賠償責任？甲○○請求被告賠償扶養費用（含是否有受
    扶養之必要）、非財產上損害；丙○○請求被告賠償支出殯
    葬費用、扶養費用（含是否有受扶養之必要）、非財產上損
    害，有無理由？
（一）被告就系爭設施管理是否有欠缺？
  １﹑經查，被告設置系爭設施作為道路排水之用，為系爭設施
      管理機關乙節，業如前述。已徵被告對系爭設施負有管理
      義務。次查，系爭設施靠近道路側突出路面2.5 公分乙節
      ，復如前述。足徵系爭設施突出處確實有礙路面平整，可
      能對往來人車造成危險。而按被告為系爭設施管理機關，
      對系爭設施負有管理義務，自應將系爭設施突出處填平，
      避免對往來人車造成危險。詎被告任系爭設施靠近道路側
      突出路面2.5 公分，顯未善盡管理義務甚明，則其管理系
      爭設施自有欠缺，堪予認定。從而，被告辯稱：管理系爭
      設施無欠缺云云，洵屬無據，不足採信。
（二）被告管理系爭設施之欠缺與許陞瑋死亡結果間，是否具有
      相當因果關係？
  １﹑按公有公共設施因設置或管理有欠缺，致人民生命、身體
      或財產受損害者，國家應負損害賠償責任，國家賠償法第
      三條第一項固定有明文。所謂公共設施之設置有欠缺，係
      指公共設施建造之初，即存有瑕疵而言；管理有欠缺者，
      係指公共設施建造後未妥善保管，怠為修護致該物發生瑕
      疵而言。又人民依上開規定請求國家賠償時，尚須人民之
      生命、身體或財產所受之損害，與公有公共設施之設置或
      管理之欠缺，具有相當因果關係，始足當之。
  ２﹑經查，許陞瑋係騎乘系爭機車，沿高雄縣大寮鄉大發工業
      區○○路由北往南方向行駛，途經肇事地點肇事乙節，如
      前所述。已徵許陞瑋於肇事時系爭機車車前方向為南方。
      次查，系爭設施右上方（北方）人行道邊緣有大塊水泥剝
      落痕跡，往左上方（南方）延伸亦有長條狀水泥刮痕180
      公分等情，有道路交通事故現場圖、現場照片附於台灣高
      雄地方法院檢察署93年度剖他字第16號卷宗第5 頁、第8
      至13 頁 可參。倘參酌前開照片所示系爭機車右側前輪避
      震器下方有新生磨損痕跡，右側車身踏板處下緣亦有2 處
      新生擦痕、往車後延伸則有長條狀較淡擦痕；該避震器下
      方磨損位置核與人行道高度大致相符等情以觀。堪認許陞
      瑋於肇事時，係以系爭機車右側前輪避震器下方撞及系爭
      設施右上方（北方）人行道邊緣（下稱系爭撞擊點）後，
      再以右側車身踏板處下緣擦撞人行道邊緣，並非先撞及系
      爭設施後，再撞及人行道邊緣，否則以系爭機車係由北往
      南方向行駛之情形，豈有可能在較後到達之系爭設施前之
      人行道邊緣即有大塊水泥剝落痕跡。是原告主張許陞瑋係
      撞及系爭設施，再擦撞人行道云云，顯有誤會，難予採信
      。又參酌本件事故發生後，到場處理之員警亦認系爭機車
      係撞及人行道邊緣肇事乙節，有高雄縣政府警察局林園分
      局交通組港埔車禍處理小組員警張簡現秋提出之職務報告
      附於上開卷宗第2 頁可查。益徵系爭機車確係撞及人行道
      邊緣，並非系爭設施。從而，許陞瑋肇事時，系爭機車既
      未撞及系爭設施，則原告主張許陞瑋死亡係系爭設施管理
      有欠缺所致云云，即屬無據，無足採取。
  ３﹑此外，原告復未提出其他證據證明許陞瑋死亡之結果與系
      爭設施管理有欠缺間，具有相當因果關係之事實。則依舉
      證責任分配之法則，自無從為有利於原告之認定。
六、綜上，原告主張被告就系爭設施管理有欠缺，致許陞瑋因而
    死亡云云，既不足採。原告依國賠法第3 條第1 項（管理有
    欠缺）、第5 條、民法第192 條第1 項、第2 項、第194 條
    規定，請求被告給付甲○○0000000 元、丙○○0000000 元
    ，及均自94 年11 月1 日起至清償日止，按年息百分之5 計
    算之利息，即無理由，應予駁回。
七、本件事證已臻明確，兩造其餘攻擊防禦方法及舉證，核於判
    決結果不生影響，爰不一一論斷，附此敘明。
八、據上論結，本件原告之訴為無理由，依民事訴訟法第78條、
    第85條第1項前段，判決如主文。
中　　華　　民　　國　　94　　年　　12　　月　  30　  日
                        民事第二庭  法    官　黃呈熹
以上正本證明與原本無異。
如對本判決上訴，須於判決送達後20日內向本院提出上訴狀，同
時表明上訴理由（原判決所違背之法令及其具體內容或依訴訟資
料可認為原判決有違背法令之具體事實）；如已於本判決宣示後
送達前提起上訴者，應於判決送達後10日內補具上訴理由（均須
按他造當事人之人數附繕本）。
中　　華　　民　　國　　94　　年　　12　　月　  30　  日
                                    書 記 官  曾瓊玉
